【裁判字號】    99,抗,127
【裁判日期】    990428
【裁判案由】    假扣押
【裁判全文】
臺灣高等法院高雄分院民事裁定           99年度抗字第127號
抗  告  人  千戶股份有限公司
法定代理人  丙○○
相  對  人  皇壹工程企業有限公司
法定代理人  甲○○
代  理  人  乙○○
上列當事人間聲請假扣押事件，抗告人對於中華民國99年2 月25
日台灣高雄地方法院99年度裁全字第482 號裁定提起抗告，本院
裁定如下：
    主  文
原裁定廢棄。
相對人在第一審之聲請駁回。
聲請及抗告訴訟費用由相對人負擔。
    理  由
一、本件抗告意旨略以：相對人前以抗告人積欠其工程保留款新
    台幣（下同）11萬6721元尚未給付，相對人欲訴請抗告人給
    付該款項，恐日後不能強制執行或甚難執行，為保全將來強
    制執行，願供擔保以代釋明，聲請就抗告人之財產為假扣押
    。惟相對人迄未就假扣押之原因予以釋明，其假扣押之聲請
    即屬無據。乃原法院未察而逕裁定准相對人提供4 萬元之擔
    保後，得就抗告人之財產於11萬6721元之範圍內，予以假扣
    押，顯然於法有違。為此提起抗告，求予廢棄原裁定云云。
二、按請求及假扣押之原因應釋明之。前項釋明如有不足，而債
    權人陳明願供擔保或法院認為適當者，法院得定相當之擔保
    ，命供擔保後為假扣押，民國92年2 月9 日修正公布之民事
    訴訟法第526 條第1 項、第2 項規定甚明。所謂假扣押之原
    因，即債務人有日後不能強制執行或甚難執行之虞，或應在
    外國執行是也。同法第523 條亦有明文。諸如債務人浪費財
    產，增加負擔，或就其財產為不利處分，將達於無資力之狀
    態，或移住遠地，逃匿無蹤或隱匿財產等情均屬之。債權人
    就假扣押之原因，依法有釋明之義務，亦即需提出可使法院
    信其主張為真實之證據，必待釋明有所不足，而債權人陳明
    願供擔保後，始得准為假扣押；若債權人未釋明假扣押之原
    因，即不符假扣押之要件（最高法院94年度台抗字第1182號
    裁判要旨參照）。
三、經查相對人主張相對人於97年10月間至12月間，承攬抗告人
    轉包之「中龍E 區配管預製」工程，雙方約定工程款為116
    萬7208元。該工程業於98年1 月間全部完工，惟抗告人僅付
    款105 萬847 元，其中有10/100保留款即11萬6721元尚未給
    付。相對人欲訴請抗告人給付前揭款項，然頃聞抗告人近日
    有工程虧損之情況，恐抗告人有惡意脫產，日後不能執行之
    虞，相對人願供擔保以代釋明，聲請人就抗告人之財產於11
    萬6721元之範圍內予以假扣押云云，雖據相對人提出工令單
    存證信函影本為證，然此僅足以釋明請求之原因。惟就假扣
    押之原因，除於假扣押聲請狀主張「頃聞債務人（即抗告人
    ）近日有工程虧損之情況，恐債務人有惡意脫產日後不能執
    行之虞」云云外，迄未提出可使法院信其主張為真實之證據
    。又相對人經本院通知到庭陳述意見時亦陳稱：「（抗告人
    ）本來說要開協調會也沒有消息，也不理會我們，說沒有辦
    法給我們錢，律師告訴我們沒有給我們錢，可以聲請假扣押
    」等語（見本院卷第10頁、第11頁）。是相對人就假扣押之
    原因既未釋明，即不符假扣押之要件。揆諸上開說明，相對
    人所為假扣押之聲請，自屬不應准許。原法院遽予裁定准許
    ，尚有違誤。抗告意旨指摘原裁定不當，求予將原裁定廢棄
    ，即為有理由，應由本院將原裁定廢棄，並改裁定如主文第
    2項所示。
四、據上論結，本件抗告為有理由，依民事訴訟法第492 條前段
    、第95條、第78條，裁定如主文。
中    華    民    國    99    年    4     月    28    日
                              民事第三庭
                                  審判長法官  張國彬
                                  法      官  甯  馨
                                  法      官  吳登輝
以上正本證明與原本無異。
本件裁定不得再抗告。
中    華    民    國    99    年    4     月    29    日
                                  書  記  官  廖素珍

司法院資訊處製作；財團法人民間司法改革基金會備份。
